臺灣苗栗地方法院刑事判決
110年度軍訴字第1號
公  訴  人  臺灣苗栗地方檢察署檢察官
被      告  劉育辰





上列被告因違反陸海空軍刑法等案件，經檢察官提起公訴（110
年度軍偵緝字第1號），被告於準備程序中就被訴事實為有罪之
陳述，於聽取當事人之意見後，本院依法改行簡式審判程序審理
，判決如下：
    主  文
劉育辰犯如附表編號1、2、3「所犯罪名及科刑」欄所示之罪，
各處如附表編號1、2、3「所犯罪名及科刑」欄所示之刑。
    犯罪事實
一、劉育辰於民國107年1月30日入伍服役，任職於陸軍機械化步
    兵第269旅機械化步兵第1營第二連上兵（駐地:桃園市楊梅
    區高山頂營區），嗣因不適服現役，於108年3月1日退伍。
    劉育辰於任職服役期間，明知同連下士翁子揚為其上官，因
    不滿翁子揚及士兵張榮安舉發其無照駕駛，遭部隊禁止其放
    外散宿假3個月，竟各基於恐嚇上官翁子揚及恐嚇士兵張榮
    安之犯意，分別於附表1、2所示之時間及地點，以通訊軟體
    Line語音或傳送文字方式，恐嚇翁子揚、張榮安，使翁子揚
    、張榮安均因此心生畏懼，致生危害其2人生命及身體之安
    全。
二、劉育辰明知其營輔導長林子珉係其長官，因林子珉以劉育辰
    有前述無照駕駛而遭處分事，拒絕同意給予外散宿假，劉育
    辰竟另基於脅迫長官給其放假之接續犯意，於附表編號3所
    示之時間、地點，以打電話方式，脅迫林子珉准其放外散宿
    假，因林子珉不從而未遂。
三、案經林子珉、翁子揚、張榮安訴由桃園憲兵隊移送臺灣桃園
    地方檢察署陳請臺灣高等檢察署檢察長核轉臺灣苗栗地方檢
    察署檢察官偵查起訴。
    理  由
一、程序方面
　㈠按現役軍人非戰時犯陸海空軍刑法或其特別法之罪，依刑事
    訴訟法追訴、處罰，軍事審判法第1條第2項第2款定有明文
    。次按現役軍人犯本法之罪後，喪失現役軍人身分者，仍適
    用本法處罰，陸海空軍刑法第3 條亦定有明文。被告行為時
    既係現役軍人，所犯陸海空軍刑法之罪部分，自應依刑事訴
    訟法追訴、處罰，本院自有審判權，合先敘明。　
  ㈡次按簡式審判程序之證據調查，依刑事訴訟法第273 條之2 
    規定，不受同法第159 條第1 項、第161 條之2 、第161 條
    之3、第163 條之1 及第164 條至第170 條所規定證據能力
    認定及調查方式之限制，故卷內所列各項證據，均有證據能
    力，合先敘明。
二、實體方面
　㈠認定犯罪事實所憑之證據及理由：
    上揭犯罪事實，業據被告劉育辰於本院準備程序及審理時自
    白不諱，並有如附表編號1至3「證據出處欄」之證卷在卷足
    憑，足認被告劉育辰上開任意性自白與事實相符。從而，本
    案事證明確，被告劉育辰前開犯行，洵堪認定，應依法予以
    論科。
　㈡按長官與上官在領導統御、命令指揮及部屬照顧責任等層面
    明顯不同，故陸海空軍刑法第8條乃予以分項定義，該條第1
    項規定：「本法所稱長官，謂有命令權或職務在上之軍官、
    士官。」第2項則規定：「本法所稱上官，謂前項以外，而
    官階在上之軍官、士官。」第1項之所以規範「命令權」或
    「職務在上」之長官，實繫於主、客體彼此間「指揮關係」
    ，而第2項之上官，只注重官階，並不存在「指揮關係」。
    又關於行政事務之指揮權，因係維持部隊機能運作所必須，
    同有保障之必要，自亦屬「命令權」之範疇，故營輔導長林
    子珉對被告劉育辰有准假與否之命令權及職務在上關係，係
    被告劉育辰之長官並無疑義。至下士翁子揚與被告劉育辰並
    無上下命令服從關係，僅其官階較被告劉育辰為高，應係被
    告劉育辰之上官，亦可認定。
　㈢論罪科刑
　⒈核被告劉育辰於附表編號1所為，係犯陸海空軍刑法第49條第
    3項之對上官施恐嚇罪。於附表編號2所為，係犯刑法第305
    條之恐嚇危害安全罪。於附表編號3所為，則係犯陸海空軍
    刑法第49條第4項、第1項之對於長官施脅迫未遂罪。
　⒉被告劉育辰對每位告訴人，均於密切接近之時地，前後多次
    透過通訊軟體或以打電話方式，對同一告訴人實施恐嚇或脅
    迫之犯行，乃係被告為遂行其恐嚇或脅迫犯行之接續舉動，
    接續侵害同一法益，各次舉動之獨立性薄弱，社會通念認為
    無法強行分開，為接續犯，均應各論以一罪。
　⒊按刑罰法律以「脅迫」作為犯罪客觀不法構成要件要素之行
    為方法者，所在多有，惟各個不同犯罪之不法構成要件所定
    之「脅迫」，在強度之要求如何，是否須達至使人不能抗拒
    （如刑法第328條第1項所定之強盜罪）或使人難以抗拒（與
    上開強盜罪具有相同客觀不法評價之同法第329 條準強盜罪
    ，司法院釋字第630 號解釋理由參考），均須視各個犯罪不
    法構成要件之罪質及內涵決定之，不可一概而論。且脅迫」
    與「恐嚇」亦非互相排斥之概念（最高法院105年度台上字
    第2025號刑事判決要旨參照）。查陸海空軍刑法第49條第1
    項雖將脅迫、恐嚇併列，然本案被告劉育辰係以語帶蘊含恐
    嚇之方式，脅迫告訴人林子珉同意其放假，因林子珉不從而
    未遂，顯然被告劉育辰於附表編號3之犯行，應屬於未遂犯
    ，依刑法第25條第2項之規定，減輕其刑。起訴書認被告劉
    育辰此部分已達既遂程度，尚有未洽，惟既遂與未遂間，僅
    係行為態樣不同，無庸變更起訴法條（最高法院101年度台
    上字第3805號判決意旨參照），故附表編號3部分，無變更
    起訴法條之必要，附此敘明。
　⒋被告劉育辰所犯上開3罪，犯意各別，行為互殊，應分論併罰
    。　
　⒌被告劉育辰經本院送請為恭醫療財團法人為恭紀念醫院，鑑
    定其於行為當時之精神狀況結果，認為「個案患輕鬱症及失
    眠症多年，有濫用安眠藥FM2的現象，個案高中時曾濫用安
    非他命，出現精神病症狀，入伍當兵時就未再使用，精神病
    症狀也消失，智力測驗結果其智商為63，雖在輕度智能範圍
    ，但根據臨床估應不到此範圍，應在中下智能程度。綜合來
    看，個案平常精神狀況應屬正常。個案在107年12月26日凌
    晨1時30分許，首次案發時，先服用安眠藥FM2，沒睡著，用
    Line傳訊息恐嚇他長官，此行為應不屬夢遊現象，夢遊是睡
    著後再睡眠中出現的一種現象，因此個案在案發時之精神狀
    況應屬正常。」等語，有該醫院111年2月18日為恭醫字第11
    10000085號函附精神醫療中心司法鑑定報告書乙份在卷足憑
    （見本院卷第89至95頁）。從上開鑑定報告書結論可知，被
    告劉育辰於本案犯行當時，並無刑法第19條第1項、第2項規
    定，行為時因精神障礙或其他心智缺陷，致不能辨識其行為
    違法或欠缺依其辨識而行為之能力者，或致其辨識行為違法
    或依其辨識而行為之能力，顯著減低者之情形。故被告劉育
    辰無刑法第19條第1項、第2項減輕之事由。　　
　⒍爰審酌被告劉育辰於服志願役期間，因不滿同袍檢舉其無照
    駕駛，遭部隊禁止其放外散宿假3個月，竟對告訴人翁子揚
    、張榮安以通訊軟體Line語音或傳送文字方式，恐嚇告訴人
    翁子揚、張榮安；另以打電話方式，脅迫其長官林子珉同意
    其放假，行為乖張，破壞軍紀，理應重罰，惟念其犯後已能
    向本院坦白犯罪，節省有限之司法資源，及據其向本院自述
    ，教育程度為育民工商畢業，曾做工日薪約新臺幣1千元，
    未婚亦無小孩，亦無兄弟姊妹，母親已亡故，家中只剩其父
    等一切情狀，分別量處如附表「所犯罪名及宣告刑」欄所示
    之刑，並就附表編號1、2部分，均諭知易科罰金之折算標準
    ，以資懲儆。
據上論斷，應依刑事訴訟法第273 條之1 第1 項、第284 條之1
、第299 條第1 項前段，判決如主文。
本案經檢察官石東超提起公訴，檢察官吳宛真到庭執行職務。
中　　華　　民　　國　  111 　　年　　5 　月　　26　　日
                  刑事第一庭    法　官　柳章峰
以上正本證明與原本無異。　　　　　　　　　　　　　　　　如不服本判決應於收受判決後20日內向本院提出上訴書狀，並應敘述具體理由。其未敘述上訴理由者，應於上訴期間屆滿後20日內向本院補提理由書(均須按他造當事人之人數附繕本)「切勿逕送上級法院」。告訴人或被害人如對本判決不服者，應具備理由請求檢察官上訴，其上訴期間之計算係以檢察官收受判決正本之日期為準。　　　　　　　　　　　　　　　　　　　　　　　
                                書記官　王祥鑫
中　　華　　民　　國  　111 　年　　5　　月　　26　　日
附錄本案論罪科刑法條：
陸海空軍刑法第49條
（對長官施暴脅迫罪）
對於長官施強暴、脅迫或恐嚇者，處1年以上7年以下有期徒刑。
戰時犯前項之罪者，處死刑、無期徒刑或10年以上有期徒刑。
對上官犯第1項之罪者，處3年以下有期徒刑、拘役或新臺幣30萬
元以下罰金。戰時犯之者，處1年以上7年以下有期徒刑。
前三項之未遂犯，罰之。

中華民國刑法第305條
以加害生命、身體、自由、名譽、財產之事恐嚇他人，致生危害
於安全者，處2年以下有期徒刑、拘役或9千元以下罰金。


附表：
編號 告訴人 犯罪事實 證據出處 所犯罪名及宣告刑 1 翁子揚 劉育辰因不滿同連下士翁子揚舉發其無照駕駛而遭禁假處分，竟基於恐嚇上官之接續犯意，於107年12月26日22時至翌日凌晨1時30分間，在其駐地營區，分別以通訊軟體line語音聯絡或傳送文字訊息方式，向翁子揚恫稱：「天氣冷外套要穿厚一點」、「那你要睡好勒，鋼盔最好戴起來～」、「出門要注意車子」、「我有空，有空去你家找你聊天阿～」及「不然你就在外面不要遇到啦～」等蘊含加害翁子揚生命、身體之事，恐嚇上官翁子揚，致翁子揚因此心生畏懼。 ①被告劉育辰於本院準備程序及審理時之自白（見本院卷第29、113頁）。 ②告訴人翁子揚分別於桃園憲兵隊之指訴、偵查中之證述（見桃園地方檢察署108年度軍偵字第96號偵卷第9至11頁、第87頁）。 ③手機畫面截圖1張、上兵劉育辰與下士翁子揚對話錄音文字檔（見同上偵卷第12至16頁）。　　 劉育辰犯對上官施恐嚇罪，處有期徒刑貳月，如易科罰金，以新臺幣壹仟元折算壹日。 2 張榮安 劉育辰因不滿同連士兵張榮安舉發其無照駕駛而遭禁假處分，竟基於恐嚇危害安全之接續犯意，於107年12月26日22時至翌日凌晨1時30分間，在其駐地營區，分別以通訊軟體line語音聯絡或傳送文字訊息方式，恫稱「出門小心一點」、「天氣轉涼囉外套穿厚一點」、「還是要我站在大門等你」、「躲的了一時躲不了一世」等蘊含加害張榮安生命、身體之事，恐嚇張榮安，致張榮安因此心生畏懼。 ①被告劉育辰於本院準備程序及審理時之自白（見本院卷第29、113頁）。 ②告訴人翁子揚分別於桃園憲兵隊之指訴、偵查中之證述（見桃園地方檢察署108年度軍偵字第96號偵卷第17至19頁、第75頁）。 ③手機通訊軟體Line截圖5張（見同上偵卷第20至22頁）。　 劉育辰犯恐嚇危害安全罪，處拘役肆拾日，如易科罰金，以新臺幣壹仟元折算壹日。 3 林子珉 劉育辰因該營營輔導長林子珉以其有前述無照駕駛而遭禁假處分，拒絕同意給予外散宿假，竟基於脅迫長官之接續犯意，於107年12月27日17至18時許，在林子珉陪同劉育辰至國軍北投醫院就診返回駐地途中，以電話向林子珉恫稱：「如果不同意他放外散宿假的話，就要拖一營2連下去陪葬」、「要找記者到會客室」等蘊含有加害林子珉任職部隊之聲譽事，脅迫林子珉同意准放其外散宿假，因林子珉不從而未遂。 ①被告劉育辰於本院準備程序及審理時之自白（見本院卷第29、113頁）。 ②告訴人林子珉分別於桃園憲兵隊之指訴、偵查中之證述（見桃園地方檢察署108年度軍偵字第96號偵卷第5至7頁、91頁）。 ③手機畫面截圖2張（見同上偵卷第8頁）。　　 劉育辰犯對於長官施脅迫未遂罪，處有期徒刑陸月。